【裁判字號】    96,重上,225
【裁判日期】    970806
【裁判案由】    侵權行為損害賠償
【裁判全文】
臺灣高等法院民事判決                 96年度重上字第225號
上  訴  人  大眾電信股份有限公司
法定代理人  乙○○
訴訟代理人  徐玉蘭律師
被 上訴 人  聯華電信股份有限公司
兼
法定代理人  甲○○
共      同
訴訟代理人  李  旦律師
            江俊賢律師
            謝伊婷律師
上列當事人間侵權行為損害賠償事件，上訴人對於中華民國94年
12月30日臺灣臺北地方法院94年度重附民字第50號刑事附帶民事
訴訟判決提起上訴，經本院刑事庭移送前來，本院於97年7月23
日言詞辯論終結，判決如下：
    主  文
原判決關於被上訴人部分廢棄，發回臺灣臺北地方法院。
    事實及理由
一、本件上訴人起訴主張：被上訴人甲○○係被上訴人聯華電信
    股份有限公司（下稱聯華公司）之董事長，自民國88年8月6
    日起至同年月24日止，在台北市○○路○段232號4樓聯華公
    司辦公室內，以該公司自有之電腦設備及網際網路專線，或
    以向訴外人中華電信股份有限公司租用之網際網路撥接帳號
    「MOBL」，及「FR201117」撥接上網，連接至上訴人經營之
    大眾電信網站（網址：http://www.fitel.net.tw），利用
    該網站所提供之「網呼PLUS」功能，連續傳送331,607筆無
    意義之資訊至上訴人呼叫器網路，藉此干擾、阻斷上訴人之
    網站伺服器對於電腦資料之正常處理，致上訴人之主機因不
    堪大量讀取之負荷而當機，足生損害於上訴人及使用上訴人
    網站設備之公眾。被上訴人聯華公司以上開不正當之手段攻
    擊上訴人之傳呼系統主機目的即在癱瘓上訴人之業務，造成
    上訴人主機當機、資料流失及斷絕服務之嚴重後果，更使上
    訴人之消費者以為上訴人之服務品質低落、破壞上訴人之商
    譽，爰依民法第184條、第185條、第188條，公司法第23條
    之規定，請求被上訴人與原審共同被告朱炎詹給付新台幣（
    下同）3,500萬元，及自89年8月25日起至清償日止按年息5%
    計算之利息，並應刊登道歉啟事於中國時報全國版、聯合報
    全國版、自由時報全國版第一版1日，版面不得小於全十批
    等語。
二、被上訴人則以：本件上訴人於附帶民事訴訟起訴狀內已載明
    「如鈞院認刑事應諭知無罪、免訴或不受理之判決者。原告
    聲請將本件附帶民事訴訟移送鈞院民事庭審理」等語，原審
    未查，遽為駁回上訴人於原審之訴後，上訴人現稱「撤回此
    一聲請」，於法無據，自無由上訴人任意「撤回」，擅自創
    設司法程序，此攸關審級制度及當事人之利益，被上訴人不
    同意其撤回。且上訴人於88年8月24日經臺灣臺北地方法院
    檢察署（下稱臺北地檢署）張紹斌檢察官指揮刑事警察局偵
    九隊親至被上訴人公司進行搜索時，即已知悉其所稱之損害
    及賠償義務人，上訴人亦早於88年8月17日即已向刑事警察
    局偵九隊提起刑事告訴，上訴人遲至94年6月29日始提起本
    件民事損害賠償訴訟，已罹於2年之請求權時效，被上訴人
    自得主張時效抗辯。又刑事偵查與第二審審判程序所認定之
    事實有所錯誤，並不可採，應以第一次不起訴處分與第一審
    判決所認定事實為據，況刑事第二審判決亦認定上訴人雖遭
    受電磁記錄干擾，但未受有實際損害，二者間，並無因果關
    係等語，資為抗辯。
三、本件經原法院判決駁回上訴人之訴，上訴人不服原判決，上
    訴聲明為：（一）原判決除已確定之朱炎詹部分外均廢棄。
    （二）被上訴人聯華公司及甲○○應給付上訴人2,000萬元
    及自89年8月25日起至清償日止，按年息5%計算之利息，若
    被上訴人中之1人已為給付，他被上訴人即在該清償範圍內
    免為給付之義務。（三）被上訴人甲○○應給付上訴人1,50
    0萬元及自89年8月25日起至清償日止，按年息5%計算之利息
    。（四）被上訴人甲○○應刊登道歉啟事於中國時報全國版
    、聯合報全國版、自由時報全國版第一版1日，版面不得小
    於全十批。（五）第二項、第三項請求，上訴人願以現金或
    等值之彰化銀行可轉讓定存單供擔保，請准宣告假執行。被
    上訴人則聲明：（一）上訴駁回，或原判決廢棄，發回臺灣
    臺北地方法院。（二）如受不利判決，被上訴人願提供擔保
    請准宣告免為假執行。（原判決關於原審共同被告朱炎詹部
    分，因刑事判決無罪，已經本院刑事庭判決上訴駁回確定。
    ）
四、兩造不爭執之事實：（本院卷3第8頁及第37頁正、反面）
（一）臺北地檢署前於88年8月24日率警前往位於台北市○○路○
      段232號4樓被上訴人聯華公司進行不預警搜索所有電腦與
      人員，除在公關部員工余孟芬、陳曉萍電腦內查獲「MOBL
      」撥接帳號設定畫面外（見臺北地檢署偵查卷第177至182
      頁），並未查獲「FR201117」、「FR254039」撥接帳號之
      相關資料，亦未查扣任何自動撥號程式或任何相關設備。
（二）原法院94年度易字第485號刑事判決被上訴人甲○○無罪
      。
（三）本院95年度上易字第255號刑事判決改判被上訴人甲○○
      干擾他人電磁紀錄之處理，足以生損害於公眾及他人，處
      有期徒刑5月，如易科罰金以300元折算1日。
五、本件爭點：（本院卷3第37頁背面、第52頁）
（一）程序方面：
  １、原判決之訴訟程序是否有民事訴訟法第451條第1項之規範
      情形，而應予廢棄發回？
  ２、上訴人於本院所為之訴之追加，程序上是否合法？
（二）實體方面：
  １、上訴人主張之侵權行為損害賠償請求權是否已罹於時效而
      消滅？
  ２、如認上訴人主張之侵權行為損害賠償請求權未罹於時效消
      滅，則被上訴人是否有上訴人主張之侵權行為？
  ３、如認被上訴人有上訴人主張之侵權行為，則：
    (1)被上訴人應賠償上訴人因侵權行為所受損害之金額為何？
    (2)被上訴人聯華公司應返還上訴人因侵權行為受有利益，不
      當得利之金額為何？
    (3)上訴人請求被上訴人甲○○刊登如本院卷3第45頁附件所
      示內容之道歉啟事，是否有必要？
      爰述之如下：
（一）程序方面：
  １、原判決之訴訟程序是否有民事訴訟法第451條第1項之規範
      情形，而應予廢棄發回？
    (1)按第一審之訴訟程序有重大之瑕疵者，第二審法院得廢棄
      原判決，而將該事件發回原法院，但以因維持審級制度認
      為必要時為限；於此情形，應予當事人陳述意見之機會，
      如兩造同意願由第二審法院就該事件為裁判者，應自為判
      決，民事訴訟法第451條第1、2項定有明文。次按「刑事
      訴訟諭知無罪、免訴或不受理之判決者，應以判決駁回原
      告之訴。但經原告聲請時，應將附帶民事訴訟移送管轄法
      院之民事庭。第一項但書移送案件，應繳納訴訟費用」刑
      事訴訟法第503條第1、3項亦分別定有明文。是刑事訴訟
      一經諭知無罪，關於附帶民事訴訟，除經原告聲請移送管
      轄法院之民事庭外，應就程序上為駁回原告之訴之判決，
      不得就其實體上請求之當否，即其訴之有無理由而為裁判
      （最高法院29年附511號判例意旨參照）。
    (2)經查：
    上訴人於94年6月30日提起本件刑事附帶民事訴訟，起訴
      狀上事實及理由欄第4項載有：「……如鈞院認刑事應諭
      知無罪、免訴或不受理之判決者。原告聲請將本件附帶民
      事訴訟移送鈞院民事庭審理」等語，此有刑事附帶民事訴
      訟起訴狀可按（原法院94年度重附民字第50號卷第1至2頁
      ）。是依刑事訴訟法第503條第1項但書之規定，原法院原
      應以裁定將本件刑事附帶民事訴訟移送管轄法院之民事庭
      ，並由該管轄法院之民事庭命上訴人繳納第一審裁判費，
      如已繳納，則為訴之有無理由之實體上判決，惟原法院未
      依上開規定移送管轄法院之民事庭，而於94年12月30日依
      刑事訴訟法第503條第1項前段規定，為駁回上訴人原審之
      訴之程序上判決，核與民事訴訟法第503條第1項規範之要
      件不符，是原判決之訴訟程序有重大之瑕疵，應堪認定。
    如上所述，原法院原應將本件刑事附帶民事訴訟依上訴人
      之聲請移送管轄法院之民事庭，並由該管轄法院之民事庭
      命上訴人繳納第一審裁判費，如已繳納，為訴之有無理由
      之實體上判決，惟原法院未依上開規定移送，即程序上駁
      回上訴人原審之訴，致被上訴人未能就本件刑事附帶民事
      訴訟在管轄法院之民事庭為任何之訴訟行為，並獲得該民
      事庭之實體上判決，被上訴人因之少經一審級之保護，於
      被上訴人之審級利益難謂無違。
    上訴人於本院雖主張：依刑事訴訟法第488條規定，於刑
      事訴訟起訴後第二審終結前均得提起附帶民事訴訟，是被
      害人有權選擇在第一審或第二審提起刑事附帶民事訴訟之
      權，是於刑事庭裁定移送民事庭審理後，即無民事訴訟法
      第451條第1項規定適用之餘地。且第一審刑事庭法院於判
      決被上訴人甲○○無罪後，不為移送民事庭而逕以判決駁
      回，上訴人不服該判決，於上訴聲明中未就此為指摘，實
      已撤回移送民事庭之聲請，茲上訴人亦向鈞院撤回此一聲
      請等語。惟被上訴人不同意上訴人上開之撤回，揆諸本件
      刑事附帶民事訴訟，有違被上訴人之審級利益，已如上述
      ，且第一審業已判決，而被上訴人又不同意上訴人之撤回
      （本院卷3第77頁），其程序上之權利應予尊重，是上訴
      人上開之撤回應不生撤回之法效果。又上訴人既已選擇於
      第一審提起刑事附帶民事訴訟，並為前述之聲請，即在選
      擇適用刑事訴訟法第503條第1、3項所規範之程序，此與
      刑事訴訟法第488條上開之規定，別為二事，自不因上開
      之規定，而影響民事訴訟法第451條第1項之適用，故上訴
      人上開之主張，仍不足採。
    綜上，原法院就被上訴人部分之訴訟程序有如上所述之重
      大瑕疪，被上訴人亦不同意由本院自為裁判（本院卷3第1
      12頁），為維持審級制度，自有將本件廢棄發回原法院之
      必要。
（二）如上所述，原法院就被上訴人部分之訴訟程序有民事訴訟
      法第451條第1項所規範之情形，而應予廢棄發回，是就上
      開所列本件其餘之爭點，本院即無再加以論述必要，併此
      敘明。
六、綜上所述，原法院就被上訴人部分之訴訟程序有如上所述之
    重大瑕疪，而被上訴人復不同意由本院自為裁判，為維持審
    級制度，爰將原判決此部分廢棄，發回原法院，以符法制。
七、爰依民事訴訟法第第451條第1項，判決如主文。
中    華    民    國    97    年    8     月    6     日
                    民事第十二庭
                        審判長法  官  陳駿璧
                              法  官  王仁貴
                              法  官  陳邦豪
正本係照原本作成。
如不服本判決，應於收受送達後20日內向本院提出上訴書狀，其
未表明上訴理由者，應於提出上訴後20日內向本院補提理由書狀
（均須按他造當事人之人數附繕本）上訴時應提出委任律師或具
有律師資格之人之委任狀；委任有律師資格者，另應附具律師資
格證書及釋明委任人與受任人有民事訴訟法第466條之1第1項但
書或第2項（詳附註）所定關係之釋明文書影本。
中    華    民    國    97    年    8     月    6     日
                              書記官  李佳樺
附註：
民事訴訟法第466條之1（第1項、第2項）：
對於第二審判決上訴，上訴人應委任律師為訴訟代理人。但上訴
人或其他法定代理人具有律師資格者，不在此限。
上訴人之配偶、三親等內之血親、二親等內之姻親，或上訴人為
法人、中央或地方機關時，其所屬專任人員具有律師資格並經法
院認為適當者，亦得為第三審訴訟代理人。


司法院資訊處製作；財團法人民間司法改革基金會備份。
